【裁判字號】    98,交聲,244
【裁判日期】    980729
【裁判案由】    聲明異議
【裁判全文】
臺灣嘉義地方法院交通事件裁定         98年度交聲字第244號
原處分機關  交通部公路總局嘉義區監理所
異  議  人  丙○○
上列異議人即受處分人因違反道路交通管理處罰條例案件，對於
交通部公路總局嘉義區監理所中華民國98年6月10日所為之處分
（原處分案號：嘉監裁字第裁70-Z00000000號），聲明異議，本
院裁定如下：
    主  文
異議駁回。
    理  由
一、原處分意旨略以：異議人即受處分人丙○○（下稱異議人）
    於民國（下同）98年4月27日凌晨0時36分許，酒後駕駛車牌
    號碼4360-SU號自用一般小客車，在國道一號南下267公里處
    ，因酒精濃度過量，經呼氣測試酒精測試值達0.29MG/L，超
    過標準。經內政部警政署國道公路警察局第四警察隊員警予
    以製單舉發，嗣原處分機關即交通部公路總局嘉義區監理所
    ，以異議人之違規事實明確，乃依舉發時即裁處時道路交通
    管理處罰條例（下簡稱處罰條例）第35條第1項第1款前段之
    規定，裁處異議人罰鍰新台幣（下同）1萬9,500元、吊扣駕
    駛執照12個月，並施以道安講習等語。
二、異議意旨略以：異議人當日駕駛自用小客車行經違規地點，
    即遭警方將其攔下盤檢進行酒測，當時員警攔停沒等15分鐘
    後，才執行酒側；當時曾要求飲用自備礦泉水時，卻為警所
    拒，而員警提供之礦泉水，因認為係地下水，有所顧忌故不
    敢飲用；且在西螺休息站時有購買飲料解渴，恐因當時不慎
    購入摻有酒精的飲料，所以才有酒精成分的殘留等語。
三、按汽車駕駛人，駕駛汽車經測試檢定酒精濃度超過規定標準
    者，處新臺幣1萬5千元以上6萬元以下罰鍰，並當場移置保
    管該汽車及吊扣其駕駛執照1年；因而肇事致人受傷者，並
    吊扣其駕駛執照2年；致人重傷或死亡者，吊銷其駕駛執照
    ，並不得再考領，道路交通管理處罰條第35條第1項第1款定
    有明文。次按汽車駕駛人飲用酒類後其吐氣所含酒精濃度超
    過每公升0.25毫克（mg/dl）者，不得駕車，道路交通安全
    規則第114條第2款定有明文。
四、本院審酌：
  (一)異議人於98年4月27日凌晨0時36分許，駕駛車牌號碼4360-S
    U號自用一般小客車，行經國道一號南下267公里處，經警以
    呼氣測試酒精測試，測試值達0.29MG/L，超過標準。經內政
    部警政署國道公路警察局第四警察隊員警以酒精濃度過量為
    由，予以製單舉發，嗣原處分機關以異議人之違規事實明確
    ，乃依處罰條例第35條第1項第1款前段之規定，裁處異議人
    罰鍰1萬9,500元、吊扣駕駛執照12個月，並施以道安講習乙
    節，有：原處分機關嘉監裁字第裁70-Z00000000號裁決書
    。內政部警政署國道公路警察局公警局交字第Z00000000
    號舉發違反道路交通管理事件通知單等件為證，且為異議人
    所不否認，此部分事實當可認定。
  (二)按依內政部警政署91年5月編印之專用警察勤（業）務執行
    程序彙編中交通類之「取締酒後駕車程序」規定，警察執行
    取締酒後駕車勤務，於有疑似酒後駕車者，於指揮車輛停止
    後，執勤人員應告知駕駛人，警方目前正在執行取締酒後駕
    車勤務，並以酒精檢知器測試或以交談方式觀察駕駛人有無
    飲酒徵兆，如未飲酒，則人、車放行，如研判駕駛人有飲酒
    徵兆，則請駕駛人下車，接受酒精濃度檢測。在酒測前應先
    告知並確認受測者已飲酒結束15分鐘以上或提供礦泉水給受
    測試者漱口，避免口腔殘存酒精。基此可知，警察人員於執
    行酒精濃度測試時，於測量前應先確定受測者已飲酒結束15
    分鐘以上「或」提供礦泉水給受測者漱口，其目的係為避免
    飲酒後15分鐘內即實施酒測，可能影響酒測之準確度。本件
    違規取締經過，業經證人即舉發本件違規之員警乙○○於本
    院訊問時具結證稱：「（舉發異議人違規）地點是國道一號
    斗南收費站，我看到他（異議人）停車繳費時，看到駕駛行
    進有點遲疑，他打開車窗，看到他眼睛很紅，有點疲倦，我
    要求他停車到雙白線地方，請他作檢查，我要他出示駕照、
    行照，這時我就聞到他車上有酒味，他出示駕照、行照，我
    就詢問他有無喝酒，他回答有，我問他幾點喝的，他說26日
    23點喝的，我請他到巡邏車後方做酒精測試，測試之前他要
    求要漱口，我們有讓他漱口，我們有讓他到收費站那裡漱口
    ，收費站有水龍頭，是生水漱口沒有關係，他漱口之後解說
    測試器的流程，他的酒測值是0.28或0.29，時間有點久，忘
    記了。」、「當時我們要扣車時，要做扣車程序，他說26
    日晚上在台中講生意餐敘時，和朋友飲酒的，他沒有提到有
    買酒精飲料這件事情。」、證人即值勤員警甲○○亦到庭證
    述：「他（異議人）說前一天即26日晚上11點左右在台中市
    喝酒」、「當時我們車上沒有礦泉水，而收費站有水龍頭，
    是生水不要喝下，我們請異議人去收費站水龍頭漱口，他也
    有去漱口」等語無訛（見本院卷第20至23頁）。衡情，證人
    乙○○及甲○○與異議人間不僅未有任何怨隙，且素不相識
    ，當無設詞攀誣，或虛構違規事實陷害受處分人之理。況員
    警執行公務時，本身即受有行政懲處責任之監督，而證人乙
    ○○、甲○○證述取締異議人違規經過之情節亦大致相符，
    並經本院勘驗證人乙○○提出取締異議人違規當時之錄音光
    碟，於光碟顯示3分20秒前後，異議人當場表示要喝茶，員
    警則請異議人到收費站水龍頭漱口乙節，亦有光碟乙張及本
    院98年7月28日勘驗筆錄在卷可稽，自堪採信證人等前揭證
    詞為真實。綜此，本件舉發程序並無瑕疵，是異議人以前開
    之詞置辯，顯係事後卸責之詞，委不足採。是以，本件事證
    明確，異議人前揭違規事實，應堪以認定。
  (三)異議人前述違規事實，係違反處罰條例第35條第1項第1款之
    規定，已如前述。揆諸上開說明，原處分機關據此引用前開
    法條第35條第1項第1款及參酌違反道路交通管理事件統一裁
    罰基準及處理細則之規定，裁處異議人1萬9,500元，吊扣駕
    駛執照12個月，並施以道安講習，於法尚無違誤。
五、綜上所述，異議人於前述時、地，駕駛一般自用小客車，酒
    精濃度超過規定標準之違規事實及取締過程亦符標準程序規
    定等節，既可認定，足認異議人異議內容，並無理由，應予
    駁回。
六、據上論斷，應依道路交通案件處理辦法第19條，裁定如主文
    。
中    華    民    國    98    年    7     月    29    日
                  交通法庭法  官  王慧娟
上列正本證明與原本無異。
如不服本裁定，應於裁定送達後5日內向本院提出抗告狀（應附
繕本）。
中    華    民    國    98    年    7     月    29    日
                          書記官  黃子祝


司法院資訊處製作；財團法人民間司法改革基金會備份。
